【裁判字號】    91,易,1190
【裁判日期】    920909
【裁判案由】    恐嚇取財等
【裁判全文】
臺灣彰化地方法院刑事判決                        九十一年度易字第一一九號
    公  訴  人  臺灣彰化地方法院檢察署檢察官
    被      告  丙○○
                乙○○
右列被告因恐嚇取財等案件，經檢察官提起公訴（九十年度偵字第三一一一號、九十
一年度偵緝字第四三四號），本院判決如左：
    主      文
丙○○、乙○○均無罪。
    理      由
一、公訴意旨略以：被告丙○○、乙○○共同基於意圖為自己不法所有之犯意聯絡，
    於民國八十九年九月十九日上午十時許，在彰化縣八卦山區，共同竊捕甲○○所
    放飛訓練賽鴿十五隻，再依據賽鴿腳環上所留之姓氏及電話號碼，打電話予甲○○恫稱如不匯款新台幣（下同）二萬二千五百元至被告丙○○所開立之芬園郵局
    局號000000－0號，帳號000000－0帳戶內，即不返還賽鴿，致甲○○心生畏懼而依約匯款，被告等嗣再以提款卡從自動提款機提領贓款花用。案
    經甲○○訴由彰化縣警察局彰化分局報請彰化地方法院檢察署檢察官偵查起訴，
    因認被告等涉有刑法第三百二十條第一項之竊盜及第三百四十六條第一項之恐嚇
    取財等罪嫌云云。
二、按犯罪事實應依證據認定之，無證據不得認定犯罪事實；被告或共犯之自白，不
    得作為有罪判決之唯一證據，仍應調查其他必要之證據，以察其是否與事實相符
    ；又不能證明被告犯罪者，應諭知無罪之判決，刑事訴訟法第一百五十四條第二
    項、第一百五十六條第二項、第三百零一條第一項分別定有明文。次按認定不利
    於被告之事實，須依積極證據，苟積極證據不足為不利於被告事實之認定時，即
    應為有利於被告之認定，更不必有何有利之證據；共同被告不利於己之陳述，固
    得採為其他共同被告犯罪之證據，惟此項不利之陳述，須無瑕疵可指，而就其他
    方面調查，又與事實相符，始得採為其他共同被告犯罪事實之認定，最高法院亦
    著有三十年度上字第八一六號、四十六年度台上字第四一九號判例可資參照。
三、本件公訴人認被告等涉有上開罪嫌，無非係以被害人甲○○之指述，證人林錦雄
    之證述，被告丙○○供詞前後矛盾，復供稱前揭被害人匯款之帳戶曾為被告乙○○所借用，暨有郵政國內匯款執據、郵局開戶申請書及存提交易清單等為其論據
    。惟訊據被告丙○○、乙○○，均堅決否認有前揭犯行，被告丙○○辯稱：芬園
    郵局局號000000－0號，帳號000000－0號之帳戶，係其所申請無
    誤，惟於八十九年七月間申請取得提款卡後，即於乙○○住處將存摺、印章及提
    款卡等借予其使用，之後伊即未曾再使用該帳戶，乙○○亦未歸還等語；被告乙○○辯稱：伊未曾向丙○○借用前開郵局帳戶存摺、印章及提款卡等語。經查：
    局號000000－0號，帳號000000－0號之郵局存簿儲金帳戶，乃被
    告丙○○於六十七年八月間所申請設立；八十九年七月十二日，被告丙○○至開
    戶郵局彰化縣芬園郵局辦理存簿補發副本及申請金融卡；九十一年七月十五日，
    被告丙○○又至芬園郵局辦理存簿補發副本，上情各有彰化郵局九十年六月二十
    二日、九十二年一月三日、九十二年三月十七日分別出具之函及郵政存簿儲金立
    帳申請書、郵政儲金儲戶申請變更帳戶事項申請書、郵局儲金簿掛失止付申請書
    、掛失補副帳戶新就帳號通知聯等附卷可稽。又被害人甲○○所有之賽鴿，於八
    十九年九月十九日上午七時許，在彰化縣花壇鄉自宅放飛訓練後，遭人網捕十五
    隻，旋於當日及同年月二十日、二十一日遭人以電話恐嚇取財，甲○○唯恐賽鴿
    無法取回心生畏懼，而於同年月二十二日匯款二萬二千五百元至被告丙○○前揭
    帳戶乙節，亦據被害人甲○○於警偵訊中指訴綦詳，亦有郵政國內匯款執據及被
    告丙○○前揭帳戶存提交易清單等在卷可查。惟被告丙○○始終否認涉案，且據
    被害人之指述，除匯款帳戶外，其根本無法確認恐嚇取財者是否為被告丙○○，
    並陳稱恐嚇之電話中也有女子之聲音等語（見九十年度偵字第三一一一號偵查卷
    九十一年六月六日訊問筆錄），則公訴人徒憑被害人曾匯款予被告丙○○之前揭
    帳戶之事實，即認被告丙○○涉有竊盜及恐嚇取財之犯行，稍嫌速斷，況被告丙○○若有何不法所有之意圖，其大可另以他人帳戶供為犯罪工具，何須甘冒暴露
    身分之風險，指定以自己名義開立之帳戶作為匯款之用，參以現今擄鴿或擄車勒
    贖之行為模式，幾均以人頭帳戶作為指定匯款帳戶，是被告丙○○有無涉及本件
    犯行，容堪存疑。次查，公訴人指稱被告乙○○亦涉有前揭犯行，無非以共犯丙○○之供述為據，然查本件除共犯丙○○之供述外，別無相關證據足資證明被告
    乙○○有何公訴人所指之犯行，且查被告丙○○指稱其所有之前揭帳戶借予被告
    乙○○之時間，於警詢中稱係八十九年五月間，偵查中，九十年四月二十八日初
    訊時，亦稱八十九年五月間，且係在友人林錦雄家中交付，同年七月五日訊問時
    ，卻稱於八十九年八、九月間遺失，九十一年一月十六日訊問時，證人林錦雄證
    稱並未看見被告丙○○曾於其住處將前揭帳戶交付予被告乙○○，旋被告丙○○
    即改稱係在被告乙○○住處交付云云，而觀諸前述，被告丙○○於八十九年七月
    十二日、同年月十五日尚曾至開戶郵局彰化縣芬園郵局辦理存簿補發副本及申請
    金融卡，顯無可能於八十九年五、六月間即將前揭帳戶借予被告乙○○，嗣於本
    院調查時，被告丙○○即稱伊在申請提款卡後才將帳戶連同提款卡及印章借予被
    告乙○○使用云云；是由上述，被告丙○○所為不利被告乙○○之供述，前後不
    一，顯有瑕疵可指，且遍查全卷，復乏補強證據證明與被告丙○○供述相符，共
    犯丙○○所為之供述，自難據為不利被告乙○○之認定；至公訴人指稱由被告丙○○前揭帳戶提領紀錄與被告乙○○在監資料比對，被告乙○○在監所期間，被
    告丙○○之前揭帳戶無提領紀錄，除此之外，則均有頻繁之提領紀錄，而推論被
    告乙○○確實曾向被告丙○○借用帳戶云云，按被告乙○○固於八十九年八月二
    十二日因違反毒危害防制條例案件，入彰化看守所附設勒戒所執行觀察、勒戒處
    分，同年九月八日因無繼續施用傾向而釋放出所，有其在監在押資料表可參，而
    被告丙○○前揭帳戶於前揭期間確無提領紀錄，亦有存提交易清單可佐，然觀諸
    上開交易清單，被告丙○○前揭帳戶於八十九年八月二十一日之餘額僅存三百零
    三元，自是無法進行提領，且被告乙○○於入監後之八十九年八月二十四日，竟
    仍有乙筆匯款二千零四十元匯入前開帳戶，是公訴人以被告乙○○在監所期間，
    前開帳戶無提領紀錄，用以間接證明共犯丙○○之供述，實屬牽強。此外，本案
    並未能自被告丙○○或乙○○處扣得相關之帳戶存摺暨行竊網鴿之工具，復查無
    其他積極證據足以證明被告等涉有公訴人所指之犯行，不能證明被告犯罪，揆諸
    前揭說明，爰均為被告無罪之諭知。
據上論斷，應依刑事訴訟法第三百零一條第一項，判決如主文。
本案經檢察官林裕斌到庭執行職務。
中      華      民      國      九十二      年      九      月    九    日
                                臺灣彰化地方法院刑事第二庭
                                    法      官  王義閔
右正本證明與原本無異。
如不服本判決，應於判決送達後十日內，向本院提出上訴狀( 須附繕本 )。
                                      法院書記官  詹國立
中      華      民      國      九十二      年      九      月    九    日


司法院資訊處製作；財團法人民間司法改革基金會備份。
